【裁判字號】    98,聲,1864
【裁判日期】    980427
【裁判案由】    聲請撤銷處分
【裁判全文】
臺灣板橋地方法院刑事裁定              98年度聲字第1864號
聲  請  人
即  被  告  甲○
                      1樓
                    （現於臺灣臺北看守所羈押中）
選任辯護人  李傳侯律師
上列聲請人即被告因違反貪污治罪條例等案件，經檢察官提起公
訴（98年度偵字第7755、8070、8772 號），並於中華民國98年4
月20日繫屬本院（98年度訴字第1361號），聲請人對於本院受命
法官於同日所為羈押並禁止接見通信之處分不服，聲請撤銷羈押
及禁止接見通信之處分，本院裁定如下：
    主  文
聲請駁回。
    理  由
一、聲請意旨略以：起訴書所指被告甲○涉嫌侵占之財物，係黃
    德昇委請共同被告林文光代為返還之竊得財物，與共同被告
    林文光之公務員身分無關聯，顯非共同被告林文光基於職務
    上所持有之財物，更未曾入於公務機關之實力支配下，是縱
    公訴意旨所指為真，亦顯無構成貪污治罪條例之可能，故被
    告甲○所涉犯之行為，是否屬於重罪，即有可疑；又被告甲
    ○與林文光就由何人開啟保險箱、是否知悉交付「阿達」之
    人民幣3 萬元及兌換之美金7,000 元係取自該保險箱中之財
    物及如何丟棄保險箱等節，渠等供述雖有不同，惟被告甲○
    與林文光同居已久，形同夫妻，相互為隱、彼此承擔，實為
    人情之常，此亦為刑法第167 條設有減輕或免除其刑規定之
    所由，而被告甲○感念林文光保全情誼，自動到案說明全部
    實情，並指出證明方法，以明責任。公訴人遽以共同被告林
    文光唯一一次期日、基於同一迴護意旨意念所為之警、偵、
    羈押訊問筆錄內容不符，認有串證之虞，即將被告甲○聲請
    羈押並禁止接見通信，惟羈押期間，對被告甲○所聲請調查
    之證據，完全未予調查，亦未再提訊被告甲○及傳喚共同被
    告林文光以釐清真相，對自動到案之被告甲○，情何以堪。
    至被告甲○與林文光就上述事項之供述雖有不一，惟終歸其
    爭點仍為「共同被告林文光是否知悉甲○開啟保險箱並動用
    其中財物」，就此部分，兩人供述不一之原委已如上述，至
    其證明方式，顯以儘速命警帶同被告甲○取回保險箱以查明
    是否確有被告甲○所述以鋸子鋸開保險箱之痕跡，以及調閱
    臺灣銀行樹林分行監視錄影帶以查明被告甲○是否在請共同
    被告林文光兌換美金後，又在共同被告林文光要求下，返還
    該分行欲換回美金，更能以具體客觀之事證，釐清兩人供述
    不一致之處。是將被告甲○羈押並禁止接見通信，顯非達成
    釐清事實真相之必要及有效之方式，原處分使被告甲○繼續
    處於較判決確定之受刑人更為不利之地位，且亦無助於事實
    之釐清，與羈押處分「最後手段」之必要性有違，顯非妥適
    。為此特依刑事訴訟法第416 條第1 項之規定，聲請准予撤
    銷原羈押禁見之處分等語。
二、按「被告經法官訊問後，認為犯罪嫌疑重大，而有左列情形
    之一，非予羈押，顯難進行追訴、審判或執行者，得羈押之
    ︰一、逃亡或有事實足認為有逃亡之虞者；二、有事實足認
    為有湮滅、偽造、變造證據或勾串共犯或證人之虞者；三、
    所犯為死刑、無期徒刑或最輕本刑為5 年以上有期徒刑之罪
    者」，刑事訴訟法第101 條第1 項第1 至3 款分別定有明文
    。而關於羈押與否之審查，其目的僅在判斷有無實施羈押強
    制處分之必要，並非認定被告有無犯罪之實體審判程序，故
    關於羈押之要件，無須經嚴格證明，以經釋明得以自由證明
    為已足；故審酌被告有無羈押必要，除被告犯罪嫌疑已屬重
    大外，自當基於訴訟進行程度、犯罪性質、犯罪實際情狀及
    其他一切情事，依職權妥適裁量，俾能兼顧國家刑事追訴、
    刑罰權之順暢執行及人權保障。再者，法院對被告執行羈押
    ，本質上係屬為保全被告使訴訟程序得以順利進行或為保全
    證據或為保全對被告刑罰之執行之目的，而對被告所實施之
    剝奪人身自由之強制處分，是對被告有無羈押之必要，當由
    法院以上述羈押之目的依職權為之目的性裁量，又所謂必要
    與否，自應按照訴訟進行程度及其他一切情事，由法院斟酌
    認定之（最高法院29年抗字第57號判例可資參照）。
三、經查：
(一)、本件聲請人即被告甲○因違反貪污治罪條例等案件，經臺灣
    板橋地方法院檢察署檢察官以98年度偵字第7755、8070、87
    722 號案件提起公訴，於民國98年4 月20日繫屬本院（98年
    度訴字第1361號），經受命法官訊問被告甲○後，認其涉犯
    刑法第165 條之湮滅關係他人刑事被告案件證據罪嫌、貪污
    治罪條例第6 條第1 項第3 款之侵占職務上持有之非公用私
    有財物罪嫌重大，且其供述事實與被告林文光有勾串之虞，
    所犯之罪復為重罪，非予羈押，顯難進行審判，爰依刑事訴
    訟法第101 條第1 項第2 、3 款之規定，自98年4 月20日起
    將被告甲○羈押並禁止接見通信等情，業經本院調取前開卷
    證核閱屬實。
(二)、被告甲○雖以前揭情詞，聲請撤銷上開羈押及禁止接見通信
    之處分。然查，本院受命法官認定被告甲○涉犯前揭犯罪嫌
    疑重大，乃係依據被告自承伊撬開由共同被告黃德昇竊得之
    保險箱後，由共同被告林文光持該保險箱內之外幣至銀行兌
    換新臺幣，且事後將該保險箱予以丟棄之事實，並有共同被
    告黃德昇、張淑芳、林文光等之供述、扣案證物、現場圖、
    監視器錄影翻拍照片、臺灣銀行樹林分行函文等資為佐憑，
    所為認定核與卷證資料相符，又與證據法則及論理法則無違
    ，並無不當。另被告甲○供述有關由何人於何時、以何種方
    式撬開系爭保險箱、事後如何處置系爭保險箱、持該保險箱
    內外幣至銀行兌換、兌換後如何處置現金等情狀，均核與共
    犯林文光所述不一，而本案現仍由本院進行準備程序，審理
    程序尚待進行，且其與共犯林文光為同居男女關係，已據被
    告甲○及林文光供述明確，渠等關係密切，其與共犯林文光
    在本案審理進行交互詰問前仍有勾串翻供之虞，是受命法官
    據依此認定被告甲○就與共犯林文光間有勾串之虞，亦屬有
    據；況其涉嫌與具公務員身分之共同被告林文光共犯貪污治
    罪條例第6 條第1 項第3 款之罪嫌，而該罪法定刑為5 年以
    上有期徒刑，顯見其所犯為最輕本刑為5 年以上有期徒刑之
    罪。至被告辯稱：共同被告林文光取得前開財物並非基於職
    務上行為云云，經核屬成立犯罪與否之實體抗辯，與原羈押
    之原因無關。是以，本院受命法官認被告甲○涉犯前開罪嫌
    重大，且有刑事訴訟法第101 條第1 項第2 款、第3 款之羈
    押原因，非予羈押，顯難進行審理，有羈押之必要，而當庭
    諭知裁定執行羈押並禁止接見通信，核其認事用法並無不當
    之處。故本件被告聲請撤銷前揭處分，為無理由，應予駁回
    。
四、末按法院依刑事訴訟法第416 條之聲請所為裁定，不得抗告
    ，刑事訴訟法第418 條第1 項前段規定甚明，是本裁定依法
    不得抗告（詳見司法院大法官會議釋字第639 號解釋意旨足
    資參照），附此敘明。
五、依刑事訴訟法第416 條第4 項、第412 條，裁定如主文。
中    華    民    國    98    年    4     月    27    日
                  刑事第十七庭審判長法  官  林淑婷
                                    法  官  邱景芬
                                    法  官  饒金鳳
以上正本證明與原本無異。
不得抗告。
                                    書記官  王春森
中    華    民    國    98    年    4     月    27    日


司法院資訊處製作；財團法人民間司法改革基金會備份。
